臺灣高等法院刑事判決
109年度上易字第2508號
上  訴  人  
即  被  告  張哲維



上列上訴人即被告因詐欺案件，不服臺灣基隆地方法院109年度
易字第288號，中華民國109年9月22日第一審判決（起訴案號：
臺灣基隆地方檢察署109年度偵字第1829號），提起上訴，本院
判決如下：
    主  文
上訴駁回。
    事  實
一、丙○○明知詐騙集團經常利用他人行動電話門號以掩飾不法犯
    罪行為，逃避執法人員查緝，而提供行動電話門號與陌生人
    或不甚熟識之人使用，常與財產犯罪密切相關，可能被不法
    犯罪集團所利用，以遂行其等詐欺犯罪之目的，竟仍基於縱
    有人以其所提供之行動電話門號實施詐欺犯罪，亦不違背其
    本意之幫助詐欺取財不確定故意，於民國108年1月12日某時
    許，將其所申辦門號0000000000號之SIM卡，在新北市○○區○
    ○○○○○○○○○○○○○○號「小豬」之成年男子（下均稱「小豬」）
    ，並獲取新臺幣（下同）200元報酬。嗣「小豬」及其所屬
    詐騙集團成員（無證據證明該集團成員為3人以上）取得上
    開SIM卡後，即意圖為自己不法之所有，基於詐欺取財之犯
    意，於同年2月18日17時16分許、2月19日10時24分許至14時
    16分許，以上開門號接續撥打甲○○持用門號0000000000號，
    假冒為甲○○之友人，佯稱因積欠貨款，需借款15萬元云云，
    致甲○○陷於錯誤，於同（19）日14時43分許匯款15萬元至鍾
    聖弘（涉犯詐欺部分，經臺灣橋頭地方法院以109年度簡字
    第485號、109年度簡上字第118號判決判處罪刑確定）所有
    中華郵政帳號00000000000000號帳戶，旋遭該詐欺集團成員
    提領殆盡。嗣甲○○發覺有異，報警處理，因而查悉上情。 
二、案經甲○○告訴及臺灣彰化地方檢察署檢察官簽分後呈請臺灣
    高等檢察署檢察長令轉臺灣基隆地方檢察署檢察官偵查起訴
    。
    理  由
壹、證據能力
一、按被告以外之人於審判外之言詞或書面陳述，除法律有規定
    者外，不得作為證據；又被告以外之人於審判外之陳述，雖
    不符刑事訴訟法第159條之1至第159條之4之規定，而經當事
    人於審判程序同意作為證據，法院審酌該言詞陳述或書面陳
    述作成時之情況，認為適當者，亦得為證據。當事人、代理
    人或辯護人於法院調查證據時，知有第159條第1項不得為證
    據之情形，而未於言詞辯論終結前聲明異議者，視為有前項
    之同意，刑事訴訟法第159條第1項及第159條之5分別定有明
    文。經查，本判決下列所引用上訴人即被告丙○○（下稱被告
    ）以外之人於審判外之陳述，被告於本院審理期日經合法傳
    喚無正當理由未到庭，然其於上訴理由狀內未就證據能力表
    示意見（見本院卷第23至39頁），復於本院行準備程序時未
    聲明異議（見本院卷第71至74頁），檢察官迄本院言詞辯論
    終結前亦未聲明異議，本院審酌上開證據資料作成時之情況
    ，尚無違法不當或證明力明顯過低之瑕疵，亦認為以之作為
    證據應屬適當，爰依上開規定，認前揭證據資料均有證據能
    力。
二、次按除法律另有規定外，實施刑事訴訟程序之公務員因違背
    法定程序取得之證據，其有無證據能力之認定，應審酌人權
    保障及公共利益之均衡維護，刑事訴訟法第158條之4定有明
    文。本案以下所引用之非供述證據，並無證據證明係實施刑
    事訴訟程序之公務員違背法定程序所取得，且經本院於審理
    時合法踐行調查程序，自應認均具有證據能力，得作為證據
    。
貳、認定犯罪事實所憑之證據及理由　　
    訊據被告固坦承申辦上開門號後，將SIM卡交給「小豬」，
    並獲取報酬200元等情，惟堅決否認有何幫助詐欺犯行，辯
    稱：我沒有賣帳戶，「小豬」跟我說要玩網路遊戲，請我幫
    他辦帳號，我跟「小豬」不熟，沒有犯意聯絡，我也是受害
    人云云（見本院卷第23至39、74頁）。經查：
一、被告於上開時、地，申辦上開門號後交與「小豬」，並獲得
    報酬200元，及詐騙集團成員於前揭時間，以前揭詐術方式
    欺騙告訴人甲○○（下逕稱姓名），致甲○○陷於錯誤，匯款15
    萬元至前揭帳戶等情，經甲○○證述綦詳（見高警卷第11至12
    頁），並有郵政入戶匯款申請書1份（見高警卷第15頁）、
    手機畫面截圖1紙（見高警卷第17頁）、中華郵政股份有限
    公司高雄郵局108年3月15日高營字第1081800393號函暨所附
    上開帳戶申設資料、交易明細各1份（見高警卷第21至31頁
    ）、通聯調閱查詢單2份（見高警卷第33至101頁）在卷可稽
    ，且為被告所不爭執，此部分事實，首堪認定。
二、按刑法上之故意，分為直接故意與不確定故意（間接故意）
    ，所謂不確定故意，係指行為人對於構成犯罪之事實，預見
    其發生而其發生並不違背其本意者，刑法第13條第2項定有
    明文。準此，倘行為人已預見正犯可能從事犯罪行為，其犯
    罪結果之發生亦不違背其本意，而對該正犯提供助力，主觀
    上即具有幫助犯罪之不確定故意。我國行動電話通信業者對
    於申辦行動電話門號使用並無特殊資格及使用目的之限制，
    故凡有意申辦使用行動電話門號之人，均可自行前往業者門
    市或特約經銷處申請辦理，殊無借用或購買他人名義申辦行
    動電話門號使用之理，倘不自行申辦行動電話門號，反無故
    向他人借用或購買行動電話門號使用，依常理得認為其借用
    他人行動電話門號使用之行徑，極可能與犯罪密切相關，並
    藉此規避有犯罪偵查權限之機關循線追查之可能。查：以被
    告供稱，我不知道「小豬」之真實姓名、電話、地址，也不
    知道他的背景狀況。我於107年間透過朋友介紹認識「小豬
    」，沒有很熟，偶而會在LINE上面聊天，有時會出去；「小
    豬」說要玩遊戲，叫我幫忙辦預付卡，1張給我200元，看我
    辦幾張，我沒有多想，連同上開門號在內我總共辦了10張，
    「小豬」給我2,000元，「小豬」說這是酬勞，當時我跟「
    小豬」一起去不同的電信公司，是我親自辦的，辦好我就當
    場交給「小豬」等語（見偵1829卷第24頁，少連偵33卷第19
    頁，易288卷第52至53、80頁），另稱：「小豬」本名「乙○
    ○」，70幾年次、未婚、男性、之前住三重等語（見本院卷
    第74頁）而言，然經本院均查無姓名為「乙○○」、符合被告
    所稱上開特徵之人，有本院個人基本資料查詢結果1份（見
    本院卷第89頁）在卷可參，可知被告與「小豬」並非熟稔，
    被告甚連「小豬」之真實姓名猶未知，所提供之姓名、特徵
    亦查無其所稱之「小豬」、「乙○○」，卻同意替不熟之「小
    豬」辦理高達10張之預付卡供其使用，而一般人下載網路遊
    戲加以註冊，縱需登錄聯絡門號以供確認之用，亦難想像需
    使用多個門號，甚至高達10個門號之多，此舉顯悖常理，衡
    以被告係高職肄業（見易288卷第23頁被告戶籍資料教育程
    度欄所示），顯非年幼或毫無社會經驗之人，且被告亦坦稱
    ：我知道利用他人身分從事詐騙犯行，早為傳播媒體廣為報
    導，可預見提供身分之行為，可能幫助他人掩飾犯行等語（
    見宜警卷第7頁反面），對於上情自難諉為不知。被告既可
    預見將所申辦之上開門號SIM卡隨意交與不詳身分之人，可
    能落入詐騙集團掌握並以之為詐騙工具，仍將上開門號SIM
    卡交與詐欺集團成員，對於他人可任意使用該SIM卡作為詐
    欺犯罪或其他財產犯罪工具之結果漠不關心，自有容任他人
    使用上開門號從事詐騙、任其發生心態，足認被告確有幫助
    詐欺集團成員為詐欺取財犯行之不確定故意。
三、至被告曾辯稱：「小豬」給我錢是買我因為辦卡而耽誤我跑
    車的時間云云（見易288卷第53頁，本院卷第74頁），惟被
    告未提出相關資料以佐證其詞之真實性，尚不可採。
四、至被告聲請傳喚「乙○○」到庭作證，然查無其所稱之「乙○○
    」（已如前述），故無法依其聲請傳喚，併予敘明。
五、綜上，本案事證已臻明確，被告犯行洵堪認定，應依法論科
    。 　　
參、論罪科刑　　
    按刑法上之幫助犯，係對於犯罪與正犯有共同之認識，而以
    幫助之意思，對於正犯資以助力，未參與實施犯罪構成要件
    之行為者而言（最高法院88年台上字第1270號判決意旨參照
    ）。被告提供上開門號與詐欺集團成員作為詐欺犯罪之工具
    ，遂行本案詐欺取財犯行，僅係為他人之詐欺取財犯行提供
    助力，尚無證據足以證明被告係以自己實施詐欺取財犯罪之
    意思，或與他人為詐欺取財犯罪之犯意聯絡，或有直接參與
    詐欺取財犯罪構成要件行為分擔等情事。是核被告所為，係
    犯刑法第30條第1項、第339條第1項幫助詐欺取財罪。被告
    係對正犯資以助力而未參與犯罪行為之實行，為幫助犯，爰
    依刑法第30條第2項規定減輕其刑。
肆、駁回上訴之理由　　
    原審以被告犯行事證明確，適用刑法第30條、第339條第1項
    前段、第41條第1項前段、第38條之1第1項前段、第3項等規
    定，予以論罪科刑，並以行為人之責任為基礎，審酌被告輕
    率提供上開門號與不詳詐欺集團使用，已影響社會正常交易
    安全，增加甲○○尋求救濟之困難，亦使犯罪之追查趨於複雜
    ，助長詐欺犯罪風氣之猖獗，犯後否認犯行，且迄今未與甲
    ○○和解或賠償損失，犯後態度難認良好，兼衡被告高職肄業
    之智識程度及其經濟狀況、犯罪目的、手段及所造成甲○○之
    損害等一切情狀，量處有期徒刑2月，並諭知易科罰金之折
    算標準。就沒收部分復說明：未扣案之被告犯罪所得為200
    元，應依刑法第38條之1第1項前段、第3項規定宣告沒收，
    於全部或一部不能沒收或不宜執行沒收時，追徵其價額。經
    核原審認事用法並無違誤，量刑亦屬妥適。被告上訴意旨猶
    執前詞否認犯行，指摘原審判決認定事實有誤為不當，就原
    審依職權為證據取捨及心證形成之事項，持憑己見而為不同
    評價，反覆爭執，難認其上訴為有理由，應予駁回。　　
伍、被告經本院合法傳喚，無正當理由不到庭，爰不待其陳述，
    逕行判決。　　　　
據上論斷，應依刑事訴訟法第368條、第371條，判決如主文。
本案經檢察官劉星汝提起公訴，檢察官孫冀薇到庭執行職務。
中　　華　　民　　國　　110 　年　　3 　　月　　30　　日
                  刑事第十二庭  審判長法　官  陳如玲
                                      法　官  廖建瑜
                                      法　官  蔡如惠
以上正本證明與原本無異。
不得上訴。
                                      書記官  黃郁珊
中　　華　　民　　國　　110 　年　　3 　　月　　30　　日
附錄：本案論罪科刑法條全文　　　　　　　　　　　　　　
中華民國刑法第339條
（普通詐欺罪）
意圖為自己或第三人不法之所有，以詐術使人將本人或第三人之
物交付者，處5年以下有期徒刑、拘役或科或併科50萬元以下罰
金。
以前項方法得財產上不法之利益或使第三人得之者，亦同。
前二項之未遂犯罰之。